【裁判字號】    97,易,681
【裁判日期】    970715
【裁判案由】    詐欺等
【裁判全文】
臺灣高雄地方法院刑事判決               97年度易字第681號
公  訴  人  臺灣高雄地方法院檢察署檢察官
被      告  甲○○
上列被告因詐欺等案件，經檢察官提起公訴（96年度偵字第3257
2 號），本院判決如下：
    主  文
甲○○犯詐欺取財罪，處拘役貳拾日，如易科罰金以銀元參佰元
即新臺幣玖佰元折算壹日；減為拘役拾日，如易科罰金以銀元參
佰元即新臺幣玖佰元折算壹日。又犯侵占罪，處有期徒刑貳月，
如易科罰金，以新臺幣壹仟元折算壹日。
    事  實
一、甲○○因欠缺生活費用，利用乙○○欲組裝電腦之機會，意
    圖為自己不法之所有，於民國94年11月中旬，在高雄市○○
    區○○路與中華路口附近，向乙○○佯稱有辦法以低於市價
    之新臺幣（下同）2 萬元為其組裝電腦，致乙○○陷於錯誤
    而陸續給付金錢合計1 萬元與甲○○，甲○○得款後，將該
    款項用於自己生活之費用；嗣甲○○要求乙○○再交付1 萬
    元，乙○○因尚未取得電腦而拒絕，其後甲○○即避不見面
    ，乙○○發覺有異，始知上情。
二、甲○○復於96年8 月6 日9 時許至高雄市○○○路307 號，
    向春天休閒商務有限公司以1200元之租金（每日租金600 元
    ）租用車牌號碼8GG-095 號機車2 日，並於期間屆滿前再繳
    付600 元而多租用1 日（合計自96年8 月6 日起租用3 日）
    ，惟甲○○持有上開機車後，竟意圖為自己不法之所有，於
    租約屆滿後將該車侵占入己而供己使用，經春天休閒商務有
    限公司以存證信函解除租約並限期返還上開機車，甲○○仍
    遲未返還，迨至96年9 月26日因甲○○違規停車，上開機車
    遭警拖吊至高雄市西區拖吊車輛保管場，始由春天休閒商務
    有限公司負責人丙○○於96年10月4 日領回。
三、案經被害人乙○○訴由高雄市政府警察局苓雅分局報告暨春
    天商務休閒有限公司訴請臺灣高雄地方法院檢察署檢察官偵
    查起訴。
    理  由
壹、程序方面：
一、本案被告甲○○所犯為死刑、無期徒刑、最輕本刑為3 年以
    上有期徒刑以外之罪，其於本院審理程序進行中，就被訴事
    實為有罪之陳述，經審判長告知簡式審判程序之旨，並聽取
    當事人之意見後，本院合議庭裁定進行簡式審判程序。又本
    案卷內之物證、書證等證據，依刑事訴訟法第273 條之2 規
    定，不受第159 條第1 項關於傳聞法則規定之限制，依法均
    有證據能力，合先敘明。
貳、實體部分
一、上揭事實，業據被告甲○○於本院審理時坦承不諱（97易68
    1 卷第48頁、第52頁），且有證人即告訴人乙○○於警詢中
    （96偵32572 卷第3 頁），及證人即春天休閒商務有限公司
    負責人丙○○於本院審理時證述明確（97易681 卷第44頁至
    第47頁），復有春天商務休閒有限公司機車租賃切結書。（
    96他6974卷第3 頁）、春天休閒商務有限公司96年8 月23日
    寄與被告之郵局存證信函 (96他6974卷第4 頁)、 高雄市政
    府交通局97年6 月23日高市交停字第0970028755號函所附高
    雄市政府警察局舉發違反道路交通管理事件通知單、證人丙○○至拖吊車輛保管場領回上開機車之領據、違規查詢報表
    （97易681 卷第25頁至27頁、第30頁）附卷可憑。足認被告
    之自白與事實相符，堪可採為論罪科刑之依據。是本案事證
    明確，被告前開詐欺取財及侵占之犯行，實堪認定。
二、查被告上開詐欺取財行為後，刑法業於94年2 月2 日修正公
    布部分條文，並於95年7 月1 日施行（以下簡稱現行刑法，
    95年7 月1 日施行前之刑法簡稱修正前刑法）。依現行刑法
    第2 條第1 項規定：「行為後法律有變更者，適用行為時之
    法律。但行為後之法律有利於行為人者，適用最有利於行為
    人之法律。」。又本次修正涵蓋之範圍甚廣，故比較新舊法
    時，應就罪刑有關之共犯、牽連犯、連續犯、有無累犯加重
    、自首減輕暨其他法定加減原因與加減例等一切情形，綜其
    全部罪刑之結果而為比較，復有最高法院95年5 月23日所為
    之95年度第8 次刑庭會議決議可資參照。茲就本案有關之新
    舊法比較部分，臚列如下：
(一)修正前刑法第339 條第1 項之詐欺取財既遂罪原規定法定刑
    為「5 年以下有期徒刑、拘役或科或併科1 千元以下罰金」
    ，且依修正前刑法第33條第5 款規定罰金數額應為1 元以上
    ；然依刑法施行法第1 條之1 規定，修正後該罪之法定刑度
    應為「5 年以下有期徒刑、拘役或科或併科新臺幣3 萬元以
    下罰金」，而修正後刑法第33條第5 款提高罰金數額為新臺
    幣1 千元以上，並以百元計算之。是以該罪修正後關於有期
    徒刑、拘役等自由刑雖未加以變更，惟就罰金數額下限則予
    以提高，故修正後之法律效果對行為人而言較屬不利，從而
    本件應依刑法第2 條第1 項前段，適用行為時、即修正前刑
    法339 條第1 項規定採為論罪科刑之基礎。
(二)刑法第41條雖係關於刑罰執行事項，參照最高法院90年度台
    非字第223 號、92年度台上字第5220號、94年度台上字第85
    8 號判決要旨，若該條有所變更，亦應依刑法第2 條第1項
    之規定，比較新舊法，以資決定應適用之法律。修正後之刑
    法第41條就易科罰金之要件「犯最重本刑為5 年以上有期徒
    刑以下之罪」及「而受6 個月以上徒刑之罪」部分，雖未變
    更，但就易科罰金之標準，由修正前之刑法第41條第1 項及
    罰金罰鍰提高標準條例第2 條之「100 元以上300 元以下折
    算1 日」（即新臺幣300 元以上900 元以下折算1 日），提
    高為「新臺幣1 千元、2 千元或3 千元折算1 日」，刑法修
    正後之易科罰金標準，顯較不利於被告。至於新法將原有「
    因身體、教育、職業、家庭之關係或其他正當事由，執行顯
    有困難」規定，予以刪除，因該部分係屬於檢察官指揮執行
    時，所應審酌事項之規定（最高法院77年度台非字第158 號
    判決參照），而與法院應否諭知易科罰金之要件判斷無涉。
    從而，比較修正前、後之刑法、罰金罰鍰提高標準條例之規
    定，仍以修正前之刑法及罰金罰鍰提高標準條例之規定，較
    有利於被告。
(三)按被告犯罪後法律有變更，而比較行為時及裁判時之法律時
    ，應就與罪刑有關之共犯、未遂犯、結合犯以及累犯加重、
    自首減輕、暨其他法定加減原因與加減例等一切情形，比較
    其全部之結果，而為整體之適用，不能割裂而分別適用新舊
    法有利之條文（最高法院95年度台上字第3735號判決意旨參
    照）。就本案被告所犯詐欺取財罪部分，經綜合比較之結果
    ，認修正前刑法相關規定較有利於被告，故應依修正前刑法
    作為此部分之論罪科刑依據。至被告所犯侵占罪部分，係於
    刑法修正施行後所為，應適用現行刑法論罪科刑，附此敘明
    。
三、核被告所為，係犯修正前刑法第339 條第1 項詐欺取財罪及
    現行刑法第335 條第1 項侵占罪。被告所犯上開二罪，犯意
    各別，罪名互殊，應分論併罰。爰審酌被告年輕力壯，不思
    憑己力謀生，而以不法方式侵害他人財產，實屬不該，且前
    有詐欺前科，經本院於96年10月29日以96年度簡字第6160號
    判處「甲○○幫助詐欺取財罪」並減為有期徒刑2 月，有臺
    灣高等法院被告前案紀錄表及臺灣高雄地方法院檢察署刑案
    資料查註紀錄表各1 份在卷可考，素行尚可；惟量及被告於
    犯後坦承犯行，態度良好，並業與告訴人乙○○及春天商務
    休閒有限公司達成和解，且給付賠償，有和解書二紙附卷可
    憑，可見悔意，又被告犯罪所侵害之財產價額非高，及被告
    犯罪之動機及方式等一切情狀，分別量處如主文所示之刑；
    並審酌被告為大學畢業，經濟狀況尚可等情，分別諭知如主
    文所示之易科罰金之折算標準。又被告犯上開詐欺取財罪之
    時間，在96年4 月24日之前，且無中華民國九十六年罪犯減
    刑條例第3 條所列不得減刑之事由，雖被告分別於96年11月
    15日、97年5 月28日先後經臺灣高雄地方法院檢察署及本院
    發布通緝，有通緝書2 份附卷可參（96偵緝4165卷第10頁、
    97審易215 卷第39頁），惟其通緝時間均在中華民國九十六
    年罪犯減刑條例施行後，而無該條例第5 條不得減刑規定之
    適用，應予減輕其宣告刑二分之一，並諭知易科罰金之折算
    標準。至被告所為上開侵占罪之犯罪時間，在96年4 月24日
    之後，無中華民國九十六年罪犯減刑條例之適用，故不予減
    刑，附此敘明。
據上論斷，應依刑事訴訟法第273 條之1 第1 項、第299 條第1
項前段，刑法第2 條第1 項前段、第335 條、第41條第1 項前段
，修正前刑法第339 條第1 項、第41條第1 項前段，罰金罰鍰提
高標準條例第1 條前段、修正前罰金罰鍰提高標準條例第2 條，
現行法規所定貨幣單位折算新台幣條例第2 條之規定，中華民國
九十六年罪犯減刑條例第2 條第1 項第3 款、第7 條，判決如主
文。
本案經檢察官丁○○到庭執行職務。
中    華    民    國    97    年    7     月    15    日
                  刑事第十三庭  審判長法  官  黃惠玲
                                      法  官  黃苙荌
                                      法  官  楊國煜
以上正本證明與原本無異。
如不服本判決應於收受本判決後10日內向本院提出上訴書狀，並
應敘述具體理由，如未敘述上訴理由者，應於上訴期間屆滿後20
日內補提理由書狀於本院（均須按他造當事人之人數附繕本）「
切勿逕送上級法院」。
中    華    民    國    97    年    7     月    15    日
                                      書記官  李憶如
附錄本案論罪法條：
中華民國刑法第335條
意圖為自己或第三人不法之所有，而侵占自己持有他人之物者，
處5 年以下有期徒刑、拘役或科或併科1 千元以下罰金。
前項之未遂犯罰之。
中華民國刑法第339條
意圖為自己或第三人不法之所有，以詐術使人將本人或第三人之
物交付者，處5 年以下有期徒刑、拘役或科或併科1 千元以下罰
金。
以前項方法得財產上不法之利益或使第三人得之者，亦同。
前二項之未遂犯罰之。


司法院資訊處製作；財團法人民間司法改革基金會備份。
